臺灣高等法院臺南分院刑事判決
111年度上訴字第766號
上  訴  人  
即  被  告  林宗葵


選任辯護人  蘇勝嘉律師
上列上訴人因違反槍砲彈藥刀械管制條例案件，不服臺灣臺南地
方法院110年度訴字第717號中華民國111年3月30日第一審判決（
起訴案號：臺灣臺南地方檢察署110年度偵字第5815號），提起
上訴，本院判決如下：
    主  文
上訴駁回。
    事  實
一、林宗葵基於寄藏制式手槍及具有殺傷力子彈之犯意，於民國
    109年10月至11月間某日，在臺南市安平區建平十一街沈俊
    榮（已歿）租屋處，受沈俊榮所託代為保管制式手槍1枝(槍
    枝管制編號：0000000000號)及具有殺傷力之子彈3顆後，非
    法寄藏上揭槍彈。嗣於110年3月3日凌晨0時許，在臺南市○○
    區○○街00號當時居處對面馬路旁，因心情不佳欲舉槍自戕，
    在操作過程中槍枝卡彈，造成子彈1顆遺落現場，另又擊發1
    顆子彈。因鄰居黃冠文目睹林宗葵持槍並聽聞槍枝擊發子彈
    之聲響旋報警處理，員警據報前往現場查看，扣得制式手槍
    1枝、子彈2顆、彈頭、彈殼各1顆，而悉上情。
二、案經臺南市政府警察局麻豆分局報告臺灣臺南地方檢察署檢
    察官偵查起訴。
    理  由
一、審判範圍：
㈠、按刑事訴訟法施行法第7條之13前段規定：中華民國110年5月
    3日修正通過之刑事訴訟法施行前，已繫屬於各級法院之案
    件，於施行後始適用修正前刑事訴訟法第348條規定。又新
    修正之刑事訴訟法第348條規定已於110年6月16日公布，依
    中央法規標準法第13條規定，自本條公布之日起算至第3日
    起即於同年6月18日即已發生效力。換言之，於110年6月18
    日後（包括當日）繫屬於各級法院之案件，均應依修正後之
    刑事訴訟法第348條規定處理（最高法院110年度台上字第62
    11號判決意旨參照）。查修正後之刑事訴訟法第348條係規
    定：（第1項）上訴得對於判決之一部為之。（第2項）對於
    判決之一部上訴者，其有關係之部分，視為亦已上訴。但有
    關係之部分為無罪、免訴或不受理者，不在此限。（第3項
    ）上訴得明示僅就判決之刑、沒收或保安處分一部為之。本
    件原審認定被告林宗葵涉犯槍砲彈藥刀械管制條例第7條第4
    項非法寄藏制式手槍罪及同條例第12條第4項非法寄藏子彈
    罪。被告不服原判決，於111年4月22日提起上訴，並於111
    年6月22日繫屬於本院，此有蓋用本院收文章戳之原審法院1
    11年6月21日南院武刑宿110訴717字第1110024179號函附卷
    可稽（見本院卷第3頁），依首揭規定與說明，自應適用修
    正後之刑事訴訟法第348條定其上訴範圍。而被告於上訴理
    由狀主張原判決量刑過重，經於本院準備程序時對被告確認
    上訴理由，被告明確表示僅對原判決量刑部分提起上訴，對
    原判決認定事實及沒收均不提起上訴等語（見本院卷第63頁
    ），故本件被告上訴範圍只限於原判決量處被告之刑部分，
    被告未表明上訴之原判決有關認定犯罪事實及沒收部分，則
    不在上訴範圍。
㈡、至本院前引之犯罪事實及省略不再贅述之沒收部分，已據原
    判決認定在案，並非在本院審理範圍內，惟為便於檢視、理
    解本件案情，仍就犯罪事實予以臚列記載，併此敘明。
二、證據能力：
    按被告以外之人於審判外之陳述，雖不符刑事訴訟法第159
    條之1至第159條之4規定得為證據之情形，而經當事人於審
    判程序同意作為證據，法院審酌該言詞陳述或書面陳述作成
    時之情況，認為適當者，亦得為證據，刑事訴訟法第159條
    之5第1項定有明文。又刑事訴訟法第159條之5立法意旨，在
    於確認當事人對於傳聞證據有處分權，得放棄反對詰問權，
    同意或擬制同意傳聞證據可作為證據，屬於證據傳聞性之解
    除行為，如法院認為適當，不論該傳聞證據是否具備刑事訴
    訟法第159條之1至第159條之4所定情形，均容許作為證據，
    不以未具備刑事訴訟法第159條之1至第159條之4所定情形為
    前提。查本判決所引用之下列供述證據暨其他書證、物證，
    檢察官、辯護人於本院準備程序時，及檢察官、被告與其辯
    護人於本院審理時，均同意作為本案證據（見本院卷第64至
    66頁、第93頁），且於本院逐一提示後，迄於言詞辯論終結
    前亦未聲明異議，本院審酌上開證據資料製作時之情況，尚
    無違法不當及證明力明顯過低之瑕疵，認以之作為證據應屬
    適當，而有證據能力。
三、上揭犯罪事實，業據被告於警詢、偵訊、原審及本院審理時
    坦承不諱(見警卷第5至15頁；偵卷第17至18頁；原審卷第12
    0頁、第147至149頁；本院卷第62至63頁、第92頁、第98至1
    00頁)，並據110年3月3日聽聞、目睹被告持槍擊發之證人黃
    冠文、柯智絢、蔡明翰等人於警詢證述在卷(見警卷第23至2
    5頁、第31至33頁、第36頁、第39至41頁)，復有搜索扣押筆
    錄、扣押物品目錄表、扣押物品收據、扣案物品照片、現場
    照片及扣案手槍1枝(含彈匣1個)、子彈2顆、彈頭與彈殼各1
    顆可稽(見警卷第43至51頁、第77至83頁、第85至88頁)。另
    扣案之手槍（槍枝管制編號：0000000000號）及子彈、彈頭
    、彈殼，經送內政部警政署刑事警察局鑑定，認該手槍係口
    徑9x19mm制式手槍，為奥地利GLOCK廠19型，槍身上打印槍
    號之金屬片遭移除，滑套、槍管上槍號遭磨滅，經以電解腐
    蝕法重現結果，研判槍號為ZZZ000，槍管内具6條右旋來復
    線，擊發功能正常，可供擊發同口徑制式子彈使用，認具殺
    傷力；另送鑑子彈2顆，其中1顆，研判係口徑9x19mm制式子
    彈，經試射，可擊發，認具殺傷力；另1顆，認係非制式子
    彈，由金屬彈殼組合直徑約8.9mm金屬彈頭而成，經試射，
    可擊發，認具殺傷力；送鑑彈頭1顆，認係非制式金屬彈頭
    ；送鑑彈殼1顆，認係非制式金屬彈殼等情，亦有内政部警
    政署刑事警察局110年6月25日刑鑑字第1100026687號鑑定書
    附卷可參（見偵卷第39至46頁）。被告自白核與客觀事證相
    符，堪以採信。綜上所述，本案事證明確，被告犯行洵堪認
    定，自應依法論科。
四、論罪科刑之理由：
㈠、按本條例所稱槍砲、彈藥、刀械如下：一、槍砲：指制式或
    非制式之火砲、肩射武器、機關槍、衝鋒槍、卡柄槍、自動
    步槍、普通步槍、馬槍、手槍、鋼筆槍、瓦斯槍、麻醉槍、
    獵槍、空氣槍、魚槍及其他可發射金屬或子彈具有殺傷力之
    各式槍砲；二、彈藥：指前款各式槍砲所使用之砲彈、子彈
    及其他具有殺傷力或破壞性之各類炸彈、爆裂物，槍砲彈藥
    刀械管制條例第4條第1項第1款、第2款定有明文。又依109
    年6月12日修正施行槍砲彈藥刀械管制條例第7條規定，行為
    人倘經認定持有槍砲彈藥刀械管制條例第7條第1項所列具殺
    傷力之特定類型槍枝（如衝鋒槍、步槍、手槍等），不論是
    制式或非制式槍枝，亦不問非制式槍枝其殺傷力是否與制式
    槍枝相若，概依同條第4項規定（法定刑為5年以上有期徒刑
    等）處罰，而不再依較輕之同條例第8條第4項所規定之其他
    可發射金屬或子彈具有殺傷力之槍砲（法定刑為3年以上有
    期徒刑等）論處（最高法院110年度台上字第2221號刑事判
    決意旨參照）。是扣案制式手槍及具殺傷力子彈，核屬上揭
    條文所定槍砲、彈藥，未經許可，不得持有、寄藏。
㈡、核被告所為，係犯槍砲彈藥刀械管制條例第7條第4項非法寄
    藏制式手槍罪及同條例第12條第4項非法寄藏子彈罪。起訴
    意旨雖誤載被告所為應係犯槍砲彈藥刀械管制條例第8條第4
    項未經許可持有制式槍枝罪及同條例第12條第4項未經許可
    持有具殺傷力子彈罪，然公訴檢察官已於原審審理時當庭更
    正被告所為應係犯槍砲彈藥刀械管制條例第7條第4項非法寄
    藏制式手槍罪(見原審卷第37頁），原審及本院審理時均已
    告知被告更正後之罪名，不妨礙被告防禦權之行使，且同條
    例第12條第4項非法寄藏子彈罪與非法持有子彈罪均為同法
    條，不生變更起訴法條之問題，附此敘明。又被告受託代為
    保管上揭手槍及子彈，其保管行為本身之「持有」，既係「
    寄藏」之當然結果，法律上自宜僅就「寄藏」行為為包括之
    評價，不應另就「持有」予以論罪。起訴意旨雖僅敘及被告
    持有制式手槍及具殺傷力子彈部分，而未敘及寄藏制式手槍
    及具殺傷力子彈部分，然此二者具有吸收關係，為起訴效力
    所及，本院自得併予審理。
㈢、又未經許可持有槍枝、子彈罪，其持有之繼續為行為之繼續
    ，至持有行為終了時，均論以一罪，不得割裂(最高法院99
    年度台上字第4123號判決意旨參照)，是被告自109年10、11
    月受託代為寄藏扣案槍、彈而持有之，直至110年3月3日為
    警查獲時止，未經許可持有上開具殺傷力手槍及子彈，均屬
    繼續犯，而僅各成立單純一罪。另非法持有槍砲彈藥刀械等
    違禁物，所侵害者為社會法益，如持有之客體種類相同（同
    為手槍，或同為子彈者），縱令持有之客體有數個（如數支
    手槍、數顆子彈），仍為單純一罪，不發生想像競合犯之問
    題（最高法院92年台上字第2121號、97年度台上字第231號
    判決意旨參照），是本件被告因受寄代藏而持有扣案具殺傷
    力子彈3顆之行為，應成立一未經許可寄藏具殺傷力子彈罪
    。　　
㈣、被告同時未經許可寄藏扣案具殺傷力制式手槍及子彈之行為
    ，係以一行為同時觸犯前開未經許可寄藏制式手槍罪及未經
    許可寄藏具殺傷力子彈罪2罪名，為想像競合犯，應依刑法
    第55條前段規定，從一重論以未經許可寄藏制式手槍罪。
㈤、被告及其辯護人主張，被告於警詢時即主動供承並指認扣案
    槍枝、子彈來源為其友人沈俊榮所寄藏，然因沈俊榮業已死
    亡而未能查緝到案，自難因此謂其尚未破獲，本件應有槍砲
    彈藥刀械管制條例第18條第4項前段，減輕其刑之適用云云
    。惟按槍砲條例第18條第4項關於自白減免其刑之規定，必
    須供出全部槍砲、彈藥、刀械之來源及去向，並因而查獲或
    防止重大危害治安事件之發生，始有其適用。換言之，除被
    告必須將自己原持有之上揭違禁物所取得之來源，與所轉手
    之流向交代清楚外，尚須使犯罪調（偵）查人員，得以一併
    查獲相關涉案者，或因而防止他人利用該違禁物而發生重大
    危害治安之事件，始符合減免其刑之要件(最高法院110年度
    台上字第1039號、第6360號判決意旨參照)。被告雖自白寄
    藏具有殺傷力制式手槍及子彈之犯行，並供述槍、彈來源為
    友人沈俊榮，惟沈俊榮將槍、彈託被告保管後不久，即已死
    亡，本件並無因被告之自白而查獲沈俊榮或因而防止重大危
    害治安事件之發生之情形，與槍砲彈藥刀械管制條例第18條
    第4項前段規定減輕或免除其刑之要件有別，被告及其辯護
    人主張應依槍砲條例第18條第4項規定減輕其刑顯非可採。
㈥、被告及其辯護人又以被告因久病厭世而於110年3月3日為警查
    獲當天，欲持上述槍彈自戕，並未用以犯罪，所造成危害不
    大，且被告持槍欲自戕之時間、地點，係於夜深人靜之凌晨
    時分，在其當時居處對面馬路旁空曠、杳無人煙之「甘蔗園
    內」，而非馬路上，顯無意波及他人，況當時並無任何人車
    ，自無可能危及公眾安全，被告本件犯罪情節、動機及主觀
    惡性倶較輕微，犯罪後已承認犯行，表示悔意，被告現因罹
    有慢性胰臟炎疾病而持續接受治療中，目前仍需每3個月至
    醫院進行經內視鏡胰臟導管引流支架置換術，若因本案遽予
    入監執行，勢必對於被告身體健康產生嚴重之影響，甚可能
    危及其生命，而其所涉犯槍砲彈藥刀械管制條例第7條第4項
    之罪，乃法定最輕本刑5年以上之重罪，參酌被告本案犯罪
    情節、動機及主觀惡性，其顯非擁槍自重、生性兇殘或惡性
    重大之人，僅係在偶然之機會受寄藏取得上述槍彈，又因久
    病厭世方欲持槍自盡而為查獲，縱量處被告法定最低刑度有
    期徒刑5年，猶嫌過重，在客觀上足以引起一般同情，實有
    刑法第59條情輕法重之憾、堪予憫恕之處為由，主張應依刑
    法第59條規定酌減其刑。惟被告明知槍枝、子彈性質上屬高
    度危險之物品，非經主管機關許可不得持有，以維社會大眾
    安全，仍同意代友人寄藏扣案槍、彈，殊值非議，且於得知
    友人死亡後，竟不報繳槍械，顯見被告法敵對意識甚強，並
    非如其所述惡性甚輕。再者，本案被告為警查獲之過程，係
    因被告持扣案槍、彈在居處對面馬路欲舉槍自戕，被告當時
    居處隔壁鄰居即證人黃冠文在自家樓上聽見被告與證人柯智
    絢、蔡明翰在對面馬路發出之吵鬧聲及被告持扣案手槍擊發
    子彈之槍聲，而報警處理等情，業經證人黃冠文於警詢證述
    明確。佐以被告於警詢時供稱：「(警方在110年3月3日凌晨
    0時10分在臺南市○○區○○街00號內現場查扣黑色手槍1支、彈
    匣1個、子彈1顆、彈殼1發為何人所有？當時手槍卡彈，經
    警排除後，內有子彈1顆、彈殼1發、彈匣1個）是我所有。(
    另警方又在上查獲地對面馬路上，查扣子彈1顆、彈頭1顆，
    是否為你所有？）是我所有。(為何對面馬路上，會被警方
    查扣子彈1顆、彈頭1顆？）因我心情不好，本來要持被警方
    查扣黑色手槍自裁，但因卡彈拉了滑套，子彈掉落1顆在現
    場，我又要開1槍自裁時，結果子彈擊發，彈頭遺漏現場，
    槍枝呈現卡彈，又看到警方來時，才衝進來屋內。(查獲地
    現場還有何人在場？做何事？）我朋友蔡明翰及柯智絢在場
    。因我酒醉心情不好，他不知道是如何知道我心情不好，就
    來陪我聊天，我被警方查獲時，他們才來不到10分鐘。(警
    方到達時，你們在何處聊天？）查獲地的對面馬路聊天，因
    我心情不好，本來要持被警方查扣黑色手槍自裁，但因卡彈
    ，又看到警方來時，才衝進來屋內，他們2人才跟著過來。
    」等語（見警卷第7至9頁），證人柯智絢、蔡明翰於警詢證
    述內容與被告大致相符，再參酌卷附現場照片(見警卷第77
    頁、第79頁)亦顯示，被告開槍擊發子彈後，彈頭及彈殼係
    掉落在馬路邊緣繪製之白色實線附近路面，另有1顆未擊發
    子彈亦掉落在馬路上，由被告、證人黃冠文、柯智絢、蔡明
    翰就被告為警查獲前持槍擊發子彈之地點、經過，已於警詢
    時證述明確，又有現場照片足參，並無再行傳喚證人柯智絢
    、蔡明翰到庭證述，以了解被告開槍地點在何處之必要，被
    告及其辯護人請求傳喚證人柯智絢、蔡明翰並無必要。綜合
    上述證據資料相互勾稽，可知被告為警查獲當日，已飲酒至
    醉，心情不佳，欲自行了結生命，而將原已非法持有之槍彈
    取出使用，且欲開槍自戕地點係於當時居處對面供人車通行
    之馬路上，並非被告及其辯護人所辯之甘蔗園內，周遭又有
    其他住家，雖被告持槍欲自戕時間為深夜時分經過人車稀少
    ，然仍不能排除偶有人車經過之可能性，且當時被告身旁更
    有規勸開導被告之友人柯智絢、蔡明翰，以及居住附近之住
    戶，被告持扣案制式手槍擊發具殺傷力之子彈，對於公眾安
    全及社會秩序造成之危害甚鉅，由被告受託非法寄藏扣案具
    殺傷力之槍枝、子彈，已對社會之秩序及安寧，產生極大之
    潛在危險性，嗣後更取出使用，且在四周有人居住之住宅區
    、公眾得自由出入行經之馬路上擊發子彈，對於社會治安及
    公眾生命、身體、財產之安全，進一步升高受侵害之危險性
    ，依被告之犯罪情狀，於客觀上實不足以引起一般同情，其
    情無何可憫恕之處，自不得獲邀刑法第59條規定減輕其刑。
    至於被告之犯罪動機、所生損害、犯後態度、健康狀況等情
    狀，僅可據為法定刑內量刑審酌之標準，不得據為刑法第59
    條酌量減輕之理由，被告及其辯護人上開主張，自非可採，
    附此敘明。
五、駁回上訴之理由：
㈠、原判決以被告非法寄藏制式手槍及具殺傷力子彈犯行，罪證
    明確，因予適用槍砲彈藥刀械管制條例第7條第4項、第12條
    第4項，刑法第11條前段、第55條、第42條第3項前段、第38
    條第1項規定，並審酌被告非法寄藏制式手槍及具殺傷力之
    子彈，且曾在居所對面馬路上開槍（自陳開槍動機為自殺）
    ，顯有危害社會安全之虞，惟考量其並未持槍犯罪，兼衡其
    犯罪動機、手段、家庭（需扶養母親）、經濟狀況（目前無
    業）、智識程度（高中畢業）、目前患病及住院情形（詳原
    審卷第105頁、159頁所附診斷證明書、住院須知）、寄藏上
    開槍、彈期間及犯後坦承犯行之態度等一切情狀，量處有期
    徒刑5年2月，併科罰金新臺幣5萬元，並就併科罰金部分，
    諭知易服勞役之折算標準。經核原判決認事用法，均無不合
    ，量刑亦稱允當。
㈡、被告固以原審未適用槍砲彈藥刀械管制條例第18條第4項及刑
    法第59規定減輕其刑，以致量刑過重提起上訴，指摘原判決
    不當。然被告並無供述全部槍砲、彈藥、刀械之來源及去向
    ，因而查獲之情形，業如上述，當無從依槍砲彈藥刀械管制
    條例第18條第4項規定減輕或免除其刑，原判決未依該規定
    予以減輕其刑並無違誤。且刑法第59條關於犯罪之情狀顯可
    憫恕，認科以最低度刑，仍嫌過重者，得酌量減輕其刑之規
    定，乃法院得依個案情節自由裁量之事項。而刑之量定，亦
    同屬法院得依職權自由裁量之事項，苟於量刑時，已以行為
    人之責任為基礎，並斟酌刑法第57條各款所列情狀，在法定
    刑度之內予以裁量，又未違反公平、比例及罪刑相當原則，
    亦無濫用其職權者，即不得遽指為違法。原判決經審酌被告
    本件犯罪之原因、背景與環境，認其犯罪情狀並無堪予憫恕
    之情形，而未適用刑法第59條之規定予以酌減其刑，係其依
    職權自由裁量之結果，自無違法、不當可言，且原判決所科
    刑度合於罪責相當原則，要屬妥適，並無被告所稱量刑過重
    而不當之情事，被告以前揭理由提起上訴，指摘原判決不當
    ，經核均無理由，應予駁回。
六、依刑事訴訟法第368條，判決如主文。
本案經檢察官蔡佳蒨提起公訴，檢察官趙中岳到庭執行職務。
中　　華　　民　　國　　111 　年　　8 　　月　　31　　日
                  刑事第六庭    審判長法　官  張瑛宗
                                      法　官  林逸梅
                                      法　官  李秋瑩
以上正本證明與原本無異。
如不服本判決應於收受送達後20日內向本院提出上訴書狀，其未
敘述上訴理由者，並得於提起上訴後20日內向本院補提理由書（
均須按他造當事人之人數附繕本）「切勿逕送上級法院」。
　　　　　　　　　　　　　　　　　　　書記官  劉紀君
中　　華　　民　　國　　111 　年　　8 　　月　　31　　日

附錄本案論罪科刑法條：
槍砲彈藥刀械管制條例第7條
未經許可，製造、販賣或運輸制式或非制式火砲、肩射武器、機
關槍、衝鋒槍、卡柄槍、自動步槍、普通步槍、馬槍、手槍或各
類砲彈、炸彈、爆裂物者，處無期徒刑或7年以上有期徒刑，併
科新臺幣3千萬元以下罰金。
未經許可，轉讓、出租或出借前項所列槍砲、彈藥者，處無期徒
刑或5年以上有期徒刑，併科新臺幣1千萬元以下罰金。
意圖供自己或他人犯罪之用，而犯前二項之罪者，處死刑或無期
徒刑；處徒刑者，併科新臺幣5千萬元以下罰金。
未經許可，持有、寄藏或意圖販賣而陳列第1項所列槍砲、彈藥
者，處5年以上有期徒刑，併科新臺幣1千萬元以下罰金。
意圖供自己或他人犯罪之用，以強盜、搶奪、竊盜或其他非法方
法，持有依法執行公務之人所持有之第1項所列槍砲、彈藥者，
得加重其刑至二分之一。
第1項至第3項之未遂犯罰之。

槍砲彈藥刀械管制條例第12條
未經許可，製造、販賣或運輸子彈者，處1年以上7年以下有期徒
刑，併科新臺幣500萬元以下罰金。
未經許可，轉讓、出租或出借子彈者，處6月以上5年以下有期徒
刑，併科新臺幣300萬元以下罰金。
意圖供自己或他人犯罪之用，而犯前二項之罪者，處3年以上10
年以下有期徒刑，併科新臺幣700萬元以下罰金。
未經許可，持有、寄藏或意圖販賣而陳列子彈者，處5年以下有
期徒刑，併科新臺幣300萬元以下罰金。
第1項至第3項之未遂犯罰之。